【裁判字號】    99,上訴,2699
【裁判日期】    990813
【裁判案由】    違反稅捐稽徵法等
【裁判全文】
臺灣高等法院刑事判決                99年度上訴字第2699號
上  訴  人
即  被  告  戊○○
            壬○○
            己○○
            辛○○
            丙○○
            癸○○
            庚○○
            乙○○
            子○○
            丁○○
            甲○○
上列上訴人因違反稅捐稽徵法等案件，不服臺灣新竹地方法院98
年度審訴字第445號，中華民國98年12月4日第一審判決（起訴案
號：97年度偵字第4413號），提起上訴，本院判決如下：
    主  文
原判決關於戊○○、壬○○、己○○、辛○○、丙○○、癸○○
、庚○○、乙○○、子○○、丁○○、甲○○部分撤銷，發回臺
灣新竹地方法院。
    理  由
一、按刑事訴訟法第455條之4 第1項規定：「有下列情形之一者
    ，法院不得為協商判決：一、有前條第二項之撤銷合意或撤
    回協商聲請者。二、被告協商之意思非出於自由意志者。三
    、協商之合意顯有不當或顯失公平者。四、被告所犯之罪非
    第455條之2 第1項所定得以聲請協商判決者。五、法院認定
    之事實顯與協商合意之事實不符者。六、被告有其他較重之
    裁判上一罪之犯罪事實者。七、法院認應諭知免刑或免訴、
    不受理者。」同條第2 項規定：「除有前項所定情形之一者
    外，法院應不經言詞辯論，於協商合意範圍內為判決。法院
    為協商判決所科之刑，以宣告緩刑、二年以下有期徒刑、拘
    役或罰金為限。」而依刑事訴訟法第七編之一協商程序所為
    之科刑判決，不得上訴，但有第455條之4 第1項第1款、第2
    款、第4款、第6款、第7 款所定情形之一，或協商判決違反
    同條第2 項之規定者，不在此限；對於前項但書之上訴，第
    二審法院之調查以上訴理由所指摘之事項為限；第二審法院
    認為上訴有理由者，應將原判決撤銷，將案件發回第一審法
    院依判決前之程序更為審判，刑事訴訟法第455條之10 定有
    明文。
二、本件上訴人即被告戊○○、壬○○、己○○、辛○○、丙○○、癸○○、庚○○、乙○○、子○○、丁○○、甲○○上
    訴意旨略以：原審判決主文所列「緩刑期內付保護管束」之
    宣告，已超出被告與檢察官協商合意之範圍，爰依刑事訴訟
    法第455條之10規定，提起上訴等語。
三、經查：
  (一)本件原審以被告等因違反稅捐稽徵法等案件，經檢察官提起
    公訴及移送併案審理後，聲請改依協商程序而為判決，其判
    決主文為：「卓容夙、戊○○、壬○○、己○○、辛○○、
    鍾漢文、賴玉如、丙○○、癸○○、盧秀珍、庚○○、陳永
    南、李健平、張天豪、黃士賀、乙○○、李建平、劉光卿、
    子○○、涂智堂均犯稅捐稽徵法第四十一條之逃漏稅捐罪，
    均處拘役肆拾日，如易科罰金，均以銀元佰元即新臺幣玖
    佰元折算壹日；均減為拘役貳拾日，如易科罰金，均以銀元
    佰元即新臺幣玖佰元折算壹日。均緩刑年，緩刑期內付
    保護管束，並不得再有任何違反稅捐稽徵法第四十一條、第
    四十三條之行為。」、「盧憲才、丁○○、陳廷家、徐鴻欽
    、甲○○均犯稅捐稽徵法第四十一條之逃漏稅捐罪，均處拘
    役伍拾玖日，如易科罰金，均以銀元佰元即新臺幣玖佰元
    折算壹日；均減為拘役貳拾玖日，如易科罰金，均以銀元
    佰元即新臺幣玖佰元折算壹日。均緩刑年，緩刑期內付保
    護管束，並不得再有任何違反稅捐稽徵法第四十一條、第四
    十三條之行為。」有原審宣示判決筆錄在卷可稽。惟依原審
    民國98年11月18日之協商程序筆錄，被告等與檢察官協商合
    意之內容，並不包括「緩刑期內付保護管束」，亦有該協商
    程序筆錄在卷可憑。
  (二)原審判決四、附記事項(三)雖以：「為預防再犯所必要，爰依
    刑法第74條第2 項第8 款之規定，命令被告卓容夙等25人不
    得再有任何違反稅捐稽徵法第41條、第43條之行為。按受緩
    刑之宣告者，有執行刑法第74條第2 項第8 款所定之事項者
    ，應於緩刑期間付保護管束，刑法第93條第1 項第2 款定有
    明文，爰依法併為緩刑期間付保護管束之諭知。」惟被告等
    與檢察官協商之內容中雖有「緩刑期間內不可有任何違反稅
    捐稽徵法第41條、第43條之行為」之合意，然該合意內容並
    非具體命令行為，僅係抽象告誡而已，是否為預防再犯所必
    要，而得逕解釋為刑法第74條第2 項第8 款所謂「預防再犯
    所為之必要命令」，或屬道德勸說範疇，非無研求之餘地。
    蓋法院依協商程序而為之判決，除宣告一般之主刑外，似不
    宜再宣告具拘束被告人身自由性質之保安處分（如保護管束
    ），以符合刑事訴訟法第455 條之4 第2 項所定，協商合意
    得宣判之刑，以宣告緩刑、2 年以下有期徒刑、拘役或罰金
    為限之立法精神（本院暨所屬法院94年法律座談會刑事類提
    案第14號審查意見參照）。況本件被告等所受刑之宣告為拘
    役40日，減為拘役20日；或拘役59日，減為拘役29日，如易
    科罰金，均以銀元300 元即新臺幣900 元折算1 日，均緩刑
    3 年，若於緩刑期間內須付保護管束，依保安處分執行法第
    六章保護管束之相關規定（該法第64條至第77條之1 ），被
    告等之人身自由於3 年緩刑期內將受到諸多限制，相較於前
    開拘役而得易科罰金之主刑，該保護管束處分似更重於主刑
    之處罰，而逾被告等與檢察官協商合意之範圍。是以原審判
    決逕為「緩刑期內付保護管束」之宣告，尚有未當。被告等
    以此為由，提起上訴，為有理由，自應由本院將原判決撤銷
    發回原審法院，依判決前之程序更為審判，並依刑事訴訟法
    第364 條準用第455 條之4 第2 項之規定，不經言詞辯論為
    之。
  (三)另依82年7 月16日修正之稅捐稽徵法第48條之1第1項規定：
    「納稅義務人自動向稅捐稽徵機關補報並補繳所漏稅款者，
    凡屬未經檢舉、未經稽徵機關或財政部指定之調查人員進行
    調查之案件，下列之處罰一律免除；其涉及刑事責任者，並
    得免除其刑：一、本法第41條至第45條之處罰。二、各稅法
    所定關於逃漏稅之處罰。」是以納稅義務人自動向稅捐稽徵
    機關補報稅捐者，只要符合「未經檢舉」或「未經稽徵機關
    或財政部指定之調查人員進行調查」之任一條件，均有修正
    後稅捐稽徵法第48條之1第1項免罰規定之適用（最高法院91
    年度台上字第2028號判決意旨參照）。本件被告等有無刑事
    訴訟法第455條之4第1項第7款規定應諭知免刑或免訴之情形
    ，而不得為協商判決，案經發回，宜併予注意，附此敘明。
據上論斷，應依刑事訴訟法第455條之10第3項，判決如主文。
中    華    民    國    99    年    8     月    13    日
                  刑事第一庭審判長法  官  葉騰瑞
                                  法  官  王炳梁
                                  法  官  彭政章
以上正本證明與原本無異。
如不服本判決，應於收受送達後10日內向本院提出上訴書狀，其
未敘述上訴之理由者並得於提起上訴後10日內向本院補提理由書
（均須按他造當事人之人數附繕本）「切勿逕送上級法院」。
                                  書記官  杜宜寧
中    華    民    國    99    年    8     月    16    日

司法院資訊處製作；財團法人民間司法改革基金會備份。
